【裁判字號】    98,交易,713
【裁判日期】    981223
【裁判案由】    公共危險等
【裁判全文】
臺灣臺中地方法院刑事判決             98年度交易字第713號
公  訴  人  臺灣臺中地方法院檢察署檢察官
被      告  乙○○
上列被告因公共危險等案件，經檢察官提起公訴（98年度偵字第
19444號），本院判決如下：
    主  文
乙○○犯不能安全駕駛動力交通工具罪，處有期徒刑月，如易
科罰金，以新臺幣壹仟元折算壹日；又犯過失傷害罪，處有期徒
刑肆月，如易科罰金，以新臺幣壹仟元折算壹日；又犯脫逃罪，
處有期徒刑月，如易科罰金，以新臺幣壹仟元折算壹日。應執
行有期徒刑捌月，如易科罰金，以新臺幣壹仟元折算壹日。
    事  實
一、乙○○明知無自小客車駕駛執照不得駕駛自小客車，復於民
    國98年8月6日凌晨3時許，在臺中縣大甲鎮某朋友家中，飲
    用相當之高粱酒後，已達不能安全駕駛動力交通工具之狀態
    ，竟仍貿然於同日上午6時許，無照駕駛車號KV-2426號自小
    客車行駛在道路上。嗣於同日上午6時30分許，行經臺中縣
    清水鎮○○路與三民路口時，本應注意車前狀況，隨時採取
    必要之安全措施，且依當時情形並無不能注意之情事，竟因
    酒後注意力降低而疏於注意，撞及自港埠路左轉三民路，由
    丙○○所駕駛之車號4996-SL號自小貨車之右側車身，致該
    部自小客車向右翻覆，丙○○因此受有後枕挫傷併左側蜘蛛
    膜下腔出血、頸部及右肩、右上臂擦傷、下巴擦傷等傷害，
    經臺中縣警察局清水分局員警據報到場處理，乙○○肇事後
    留於現場向到場處理之員警坦承肇事，經員警當場對乙○○
    施以酒精測試器測試結果，其呼氣酒精濃度達每公升0.64毫
    克，遂將李建銘以公共危險之現行犯逮捕，並於同日上午7
    時許，將乙○○送至清水分局警備隊戒護，待乙○○清醒後
    再作後續處理。詎於同日上午7時57分許，乙○○利用前往
    辦公室門口抽菸之機會，趁負責戒護之警備隊員蔡明記、楊
    玉成疏於注意之際，自警備隊脫逃（蔡明記、楊玉成涉嫌過
    失縱放人犯罪嫌，另為職權不起訴處分），並致電不知情之
    女友吳靜宜，佯稱：案件已經處理完畢，可以離開警局等語
    ，要求吳靜宜騎乘機車前往臺中市○○路與中華路口之黃昏
    市場搭載其返回住處，吳靜怡不疑有他，遂依指示前往上開
    地點接李健明返家。嗣蔡明記、楊玉成發現乙○○逃離後，
    旋即通報警網展開搜捕，而於同日上午11時許，循線前往乙
    ○○住處拘補，惟乙○○已事先自住處逃逸而無法查獲。迨
    至翌（7）日22時許，終為警在苗栗縣苑裡鎮○○路96號前
    查獲而逮捕到案，因而查得上情。
二、案經丙○○訴由臺中縣警察局清水分局報告臺灣臺中地方法
    院檢察署檢察官偵查起訴。
    理  由
壹、程序部分：
一、按除簡式審判程序、簡易程序及第376條第1款、第2款所列
    之罪之案件外，第一審應行合議審判，刑事訴訟法第284條
    之1定有明文；次按刑法第161條第1項脫逃罪、第185條之3
    之不能安全駕駛動力交通工具罪、第284條第1項之過失傷害
    罪，均為刑事訴訟法第376條第1款所明定之罪。
二、查本件被告涉刑法第161條第1項脫逃罪、第185條之3之不能
    安全駕駛動力交通工具罪、第284條第1項之過失傷害罪，依
    上開規定，自毋庸行合議審判，合先敘明。
貳、實體部分：
一、證據能力部分：
  (一)按被告以外之人於審判外之言詞或書面陳述，除法律有規定
    者外，不得作為證據；被告以外之人於審判中有下列情形之
    一，其於檢察事務官、司法警察官或司法警察調查中所為之
    陳述，經證明具有可信之特別情況，且為證明犯罪事實之存
    否所必要者，得為證據：一、死亡者。二、身心障礙致記憶
    喪失或無法陳述者。三、滯留國外或所在不明而無法傳喚或
    傳喚不到者。四、到庭後無正當理由拒絕陳述者；該言詞或
    書面陳述，雖不符刑事訴訟法第159條之1至第159條之4之規
    定，而經當事人於審判程序同意作為證據，法院審酌該言詞
    陳述或書面陳述作成時之情況，認為適當者，亦得為證據；
    當事人、代理人或辯護人於法院調查證據時，知有第159條
    第1項不得為證據之情形，而未於言詞辯論終結前聲明異議
    者，視為有前項之同意，刑事訴訟法第159條第1項、第159
    條之3、第159條之5分別定有明文。核其立法理由在於傳聞
    證據未經當事人之反對詰問予以核實，乃排斥其證據能力。
    惟當事人如放棄對原供述人之反對詰問權，於審判程序表示
    同意該等傳聞證據可作為證據，此時，法院除認該傳聞證據
    欠缺適當性外，自可承認其證據能力。又當事人、代理人或
    辯護人於調查證據時，知有刑事訴訟法第159條第1項不得為
    證據之情形，卻表示「對於證據調查無異議」、「沒有意見
    」等意思，而未於言詞辯論終結前聲明異議者，應視為已有
    將該等傳聞證據採為證據之同意（參見最高法院94年度臺上
    字第2976號判決意旨）。
  (二)本件檢察官、被告於審判期日，對本案之全部證據之證據能
    力均不爭執，復於審判期日就本院提示之證據於言詞辯論終
    結前，均未就所調查之證據主張有刑事訴訟法第159條不得
    為證據之情形，且均表示無意見，本院審酌該等證據作成時
    ，亦無不適當之處，是參考上開最高法院判決要旨，應視為
    已有將該等傳聞之證據採為證據之同意，本案經調查之證據
    均有證據能力。
二、認定犯罪事實所根據的證據及理由：
  (一)被告乙○○於本院審理中坦白承認確有於上開時、地酒後駕
    車肇事致被害人丙○○受有傷害，嗣並自警局逃脫之事實，
    核與被害人丙○○、證人吳靜宜、蔡明記、楊玉成、陳楹琪
    於警詢中陳述情節相符，被告自白與事實相符，應堪採信。
  (二)被害人丙○○因此車禍事故受有後枕挫傷併左側蜘蛛膜下腔
    出血、頭部及右肩、右上臂擦傷、下巴擦傷等傷害，有童綜
    合醫院一般診斷書存卷可參。
  (三)有臺中縣警察局清水分局大秀派出所警員柯鵬飛、王鼎麟、
    警備隊警員蔡明記出具之職務報告、道路交通事故現場圖、
    調查報告表、臺中縣警局道路交通故當事人酒精測定紀錄表
    、刑法第185條之3案件測試觀察紀錄表、臺中縣警察局舉發
    違反道路交通管理事件通知單、證號查詢汽車駕駛人、車號
    查詢汽車車籍、臺中縣警察局清水分局警備隊電腦資料查詢
    紀錄簿、道路交通事故案件管制簿各1份、肇事現場照片28
    幀、監視器翻拍照片7幀附卷可稽。
  (四)被告肇事後留於現場向到場處理之警員坦承肇事，此有臺中
    縣警局道路交通事故肇事人自首情形紀錄表1紙附卷可憑。
  (五)本件事證明確，被告犯行洵堪認定。
三、論罪科刑的理由：
  (一)核被告所為，係犯刑法第161條第1項逃脫罪、第185條之3之
    不能安全駕駛動力交通工具罪、第284條第1項前段之過失傷
    害罪。
  (二)被告為汽車駕駛人，無駕駛執照駕車、酒醉駕車，因而致被
    害人受傷，依法應負刑法第284條第1項之過失傷害罪責，應
    依道路交通管理處罰條例第86條第1項之規定加重其刑。
  (三)被告於肇事後留於現場向到場處理警員坦承肇事，自首並接
    受裁判，應依刑法第62條前段規定，減輕其刑，並先加後減
    之。
  (四)被告所犯上開3罪，犯意各別，行為互殊，應分論併罰之。
  (五)爰審酌被告犯罪之動機、目的、手段，前於94年間亦曾因酒
    醉駕車案件，經法院判處拘役59日確定，仍不知警惕，再度
    酒醉駕駛因而肇事，所犯過失程度，被害人所受損害程度，
    惟犯罪後尚能坦承犯行，犯罪後態度良好，尚知悔改等一切
    情狀，分別量處如主文所示之刑及諭知易科罰金之折算標準
    ，並定其應執行之刑及諭知易科罰金之折算標準（按依98年
    6月19日司法院大法官會議釋字662號解釋：「中華民國94年
    2月2日修正公佈之現行刑法第41條第2項，關於數罪併罰，
    數宣告刑均得易科罰金，而定應執行刑之刑逾6個月者，排
    除適用同條第1項得易科罰金之規定部分，與憲法第23條規
    定有違，並與本院釋字第366號解釋意旨不符，應自本解釋
    公佈之日起失其效力。」故對於數罪併罰，數宣告刑均得易
    科罰金，而定應執行之刑逾6個月之案件，依司法院大法官
    會議釋字第366、662號解釋意旨，仍得易科罰金，附此敘明
    ）。
四、適用法律依據：
  (一)刑事訴訟法第284條之1、第299條第1項前段。
  (二)刑法第161條第1項、第185條之3、第284條第1項前段、第51
    條第5款、第62條前段、第41條第1項前段。
  (三)道路交通管理處罰條例第86條第1項。
  (四)刑法施行法第1條之1。
  (五)司法院大法官會議釋字第662號、366號解釋。
本案經檢察官甲○○到庭執行職務。
中    華    民    國    98    年    12    月    23    日
                      交通法庭  法  官  洪挺梧
以上正本證明與原本無異。
如不服本判決應於收受送達後10日內向本院提出上訴書狀，並應
敘述具體理由；其未敘述上訴理由者，應於上訴期間屆滿後20日
內向本院補提理由書（均須按他造當事人之人數附繕本）「切勿
逕送上級法院」。
                                書記官  劉雅玲
中    華    民    國    98    年    12    月    23    日
附錄本判決論罪科刑法條：
中華民國刑法第161條
（脫逃罪）
依法逮捕、拘禁之人脫逃者，處 1 年以下有期徒刑。
損壞拘禁處所械具或以強暴脅迫犯前項之罪者，處5年以下有期
徒刑。
聚眾以強暴脅迫犯第1項之罪者，在場助勢之人，處3年以上10年
以下有期徒刑。
首謀及下手實施強暴脅迫者，處5年以上有期徒刑。
前三項之未遂犯，罰之。
中華民國刑法第185條之3
服用毒品、麻醉藥品、酒類或其他相類之物，不能安全駕駛動力
交通工具而駕駛者，處1年以下有期徒刑、拘役或科或併科15萬
元以下罰金。
中華民國刑法第284條
（過失傷害罪）
因過失傷害人者，處6月以下有期徒刑、拘役或5百元以下罰金，
致重傷者，處1年以下有期徒刑、拘役或5百元以下罰金。
從事業務之人，因業務上之過失傷害人者，處1年以下有期徒刑
、拘役或1千元以下罰金，致重傷者，處3年以下有期徒刑、拘役
或2千元以下罰金。


司法院資訊處製作；財團法人民間司法改革基金會備份。
